臺灣橋頭地方法院刑事判決　
110年度交簡上字第129號
上  訴  人  臺灣橋頭地方檢察署檢察官
被      告  陳怡文


上列上訴人因被告過失傷害案件，不服本院橋頭簡易庭中華民國
110 年9 月24日110 年度交簡字第1218號第一審簡易判決（聲請
簡易判決處刑案號：臺灣橋頭地方檢察署110 年度偵字第4251號
），提起上訴，本院管轄之第二審合議庭判決如下：
    主  文
上訴駁回。
    事  實
一、陳怡文考領有合格普通小型車駕駛執照，其於民國109年7月
    10日11時12分許，駕駛車牌號碼000-0000號自用小客車（下
    稱甲車），沿高雄市左營區大中二路由東往西方向行駛，行
    經該路與華夏路交岔路口，欲右轉華夏路時，本應注意車輛
    行經行人穿越道，遇有行人穿越時，無論有無交通指揮人員
    指揮或號誌指示，均應暫停讓行人先行通過，且應注意車前
    狀況並隨時採取必要之安全措施，而依當時天候晴、日間自
    然光線、柏油路面乾燥無缺陷且無障礙物，視距良好，並無
    不能注意之情事，竟疏未注意前方行人動態及暫停讓行人先
    行通過即貿然右轉，適黃淑美沿行人穿越道由東往西方向行
    走至該處欲穿越華夏路，雙方因而發生碰撞，致黃淑美受有
    頭部及左髖部、右小腿鈍挫傷併輕微腦震盪之傷害。
二、案經黃淑美訴由高雄市政府警察局左營分局報告臺灣橋頭地
    方檢察署檢察官偵查後聲請簡易判決處刑。
    理  由
壹、程序部分
    本案認定事實所引用之卷內被告陳怡文以外之人於審判外之
    陳述，檢察官及被告於本院審判時均同意有證據能力（簡上
    卷第208頁），本院復審酌前揭陳述作成時之情況，並無違
    法取證之瑕疵，亦認以之作為證據為適當，是本案有關被告
    以外之人於審判外之陳述等供述證據，依刑事訴訟法第159
    條之5第1項規定，自均得為證據。
貳、實體部分
一、認定犯罪事實所憑之證據及理由
（一）前揭犯罪事實，業據被告於警詢、偵查及本院審理時坦承
      不諱（警卷第5至7頁、第24頁、偵卷第22頁、簡上卷第70
      頁、第205頁、第209頁），核與證人即告訴人黃淑美於警
      詢及偵查中證述情節（警卷第10至11頁、第25頁、偵卷第
      21頁）相符，並有甲車行車紀錄器影像擷圖（警卷第15頁
      ）、道路交通事故現場圖（警卷第17頁）、道路交通事故
      調查報告表（一）、（二）-1（警卷第19至22頁）、高雄
      市○○○○○道路○○○○○○○○○○○○○○○○○00○00○○○○路○○○○○○○號查
      詢汽車駕駛人資料（警卷第37頁）、高雄榮民總醫院109
      年7月10日診斷證明書（警卷第13頁）各1份在卷可稽，堪
      認被告前開任意性之自白與事實相符，可採為認定事實之
      依據。至於告訴人雖主張其因車禍受傷而有老人痴呆、記
      憶力明顯衰退之情形，且無法完全治癒，然經本院函詢其
      就診之高雄榮民總醫院，該院函覆略以：告訴人於109年8
      月18日至神經內科看診時，主訴本件車禍後仍有頭暈頭痛
      症狀，故安排顱內電腦斷層追蹤，然無血腫、顱內出血或
      顱骨骨折等情事，腦部結構正常，後告訴人於同年12月11
      至同科就診時，才提到自本件車禍後記憶力衰退，故安排
      認知記憶檢測之心理測驗評估、失智症相關血液檢測，然
      該心理測驗評估為正常，其認知功能退化數值未超出該年
      齡之正常範圍，心理測驗與血液檢測綜合評估後，告訴人
      並無罹患阿茲海默或失智症。且告訴人過去就診時曾提到
      因焦慮失眠而長期服用幫助睡眠藥物，此類藥物若長期服
      用，容易產生長期認知功能缺損與誘發記憶力衰退之風險
      ，故無法確定告訴人主訴記憶力衰退症狀與本件車禍有直
      接關聯性。又告訴人後於111年2月22日至同科就診時，其
      表示目前無長期頭暈頭痛症狀，故不存在因本件車禍造成
      失智症提升或回復之問題，遑論重傷等語，有高雄榮民總
      醫院111年3月1日高總管字第1111003513號函及檢附告訴
      人之病歷資料1份（簡上卷第159至184頁）可佐，是難認
      告訴人上述記憶衰退等症狀與本件車禍間具有相當因果關
      係，遑論已達重大不治或難治之重傷程度，附此敘明。
（二）按汽車行近行人穿越道，遇有行人穿越時，無論有無交通
      指揮人員指揮或號誌指示，均應暫停讓行人先行通過；汽
      車行駛時，駕駛人應注意車前狀況，並隨時採取必要之安
      全措施，道路交通安全規則第103條第2項、第94條第3項
      分別定有明文。被告考領有合格之駕駛執照一情，有前揭
      公路監理電子閘門證號查詢汽車駕駛人資料1份在卷可查
      ，是被告對上揭道路交通安全規定，自應知悉甚詳而知所
      遵守，且依當時天候晴、日間有自然光線、柏油路面乾燥
      、無缺陷，無障礙物、視距良好，有上開道路交通事故調
      查報告表（一）1份在卷足考，客觀上並無不能注意之情
      形，被告竟未盡此注意義務，於行經上開行人穿越道時，
      未禮讓行人先行通過復未注意車前狀況，即逕行右轉，而
      肇致本件事故，則其駕駛行為顯有過失甚明。又告訴人因
      而受有上揭傷害，可徵被告駕車違反注意義務之過失行為
      與告訴人所受傷害間，有相當因果關係無疑。
（三）綜上，本件事證明確，被告犯行已堪認定，應予依法論科
      。
二、論罪科刑暨駁回上訴之理由
（一）核被告所為，係犯道路交通管理處罰條例第86條第1項、
      刑法第284條前段之汽車駕駛人，行經行人穿越道不依規
      定讓行人優先通行，因過失傷害人罪，並依道路交通管理
      處罰條例第86條第1項加重其刑。被告於肇事後留於現場
      ，並在未有偵查犯罪職務之機關或公務員發覺其為犯罪人
      前，即主動向前往現場處理本件道路交通事故之員警坦承
      其肇事，此觀卷附高雄市政府警察局道路交通事故肇事人
      自首情形紀錄表1份（警卷第28頁）已明，符合自首要件
      ，爰依刑法第62條前段規定減輕其刑，並依刑法第71條第
      1項先加後減其刑。
（二）按量刑輕重，係屬事實審法院得依職權自由裁量之事項，
      苟已斟酌刑法第57條各款所列情狀而未逾越法定刑度，不
      得遽指為違法（最高法院72年台上字第6696號判決意旨參
      照）。且在同一犯罪事實與情節，如別無其他加重或減輕
      之原因，下級審法院量定之刑，亦無過重或失輕之不當情
      形，則上級審法院對下級審法院之職權行使，原則上應予
      尊重（最高法院85年度台上字第2446號判決意旨供參）。
      原審以被告罪證明確予以論罪，並審酌「被告駕駛車輛上
      路，因一時疏失未能遵守道路交通安全規則，肇致本件交
      通事故，致告訴人受有傷害，造成他人身體及精神之痛苦
      ，所為實屬不該；惟念其犯後坦承犯行，且有調解意願，
      並經本院排定調解期日，惟兩造對調解金額認定差距過大
      ，故調解未成立，致其迄未賠償告訴人所受損害之犯後態
      度；兼衡其無前科之素行、本件犯罪之手段、情節、告訴
      人所受傷勢之所生危害，被告自述專科畢業之智識程度、
      勉持之家庭經濟狀況」等一切情狀，量處拘役50日，並諭
      知以新臺幣（下同）1,000元折算1日之易科罰金折算標準
      ，核其認事用法均無違誤，量刑亦已就刑法第57條所列各
      款事由詳為斟酌，並無逾越法定刑度及濫用權限之情形，
      本院自應予尊重。檢察官雖以：告訴人持續復健治療飽受
      折磨，被告空言願意賠償等為由，認原審量刑過輕，而提
      起上訴，然原審已審酌被告犯罪所生之損害範圍及程度、
      未能達成和解之緣由乙節，且裁量亦無違法或不當之處，
      檢察官上訴為無理由，應予駁回。
據上論斷，應依刑事訴訟法第455條之1第1項、第3項、第368條
、第364條，判決如主文。
本案經檢察官陳麗琇聲請簡易判決處刑，檢察官靳隆坤提起上訴
，檢察官楊翊妘到庭執行職務。
中    華    民    國    111    年     5   月    4   日  
                  刑事第七庭  審判長  法  官  周佑倫
                                      法  官  蔡宜靜
                                      法  官  黄筠雅
以上正本證明與原本無異。
不得上訴。
中　　華　　民　　國　　111 　年　　5 　　月　　4 　　日
　　　　　　　　　　　　　　　　　　　書記官  郭力瑋
附錄本案論罪科刑法條：
道路交通管理處罰條例第86條第1項
汽車駕駛人，無駕駛執照駕車、酒醉駕車、吸食毒品或迷幻藥駕
車、行駛人行道或行經行人穿越道不依規定讓行人優先通行，因
而致人受傷或死亡，依法應負刑事責任者，加重其刑至2 分之1
。
中華民國刑法第284條
因過失傷害人者，處一年以下有期徒刑、拘役或十萬元以下罰金
；致重傷者，處三年以下有期徒刑、拘役或三十萬元以下罰金。
卷宗標目對照表
1.高雄市政府警察局左營分局高市警左分偵字第10974189300號卷宗（警卷） 2.臺灣橋頭地方檢察署110年度偵字第4251號卷宗（偵卷） 3.本院110年度交簡字第1218號卷宗（簡卷） 4.本院110年度交簡上字第129號卷宗（簡上卷）